臺灣高等法院高雄分院刑事判決　　　　 94年度上訴字第171號
上　訴　人　甲○○
即　被　告
選任辯護人　楊申田　律師
　　　　　　余如惠　律師
　　　　　　楊譜諺　律師
上列上訴人因違反毒品危害防制條例案件，不服臺灣高雄地方法
院93年度訴緝字第165 號中華民國93年12月28日第一審判決（起
訴案號：臺灣高雄地方法院檢察署92年度偵字第5451號、第5473
號），提起上訴，本院判決如下：
    主  文
原判決撤銷。
甲○○意圖販賣而持有第一級毒品，處有期徒刑拾年陸月，褫奪
公權伍年。扣案之如附表一編號1 至7 號所示之物均沒收銷燬之
，附表一編號8所示之物沒收。
    事  實
一、甲○○因有施用第一級毒品海洛因之惡習（此部分由檢察官
    另案偵辦），於不詳之時、地向不詳姓名年籍之人購入數量
    不詳之第一級毒品海洛因欲供己施用，並將之藏置於高雄縣
    鳳山市○○街183 號5 樓租處，嗣因施用毒品花費龐大，遂
    起意販賣毒品營利，而購得如附表一編號2 至8 號所示之物
    供分裝海洛因之用，惟尚未覓得購買者而賣出時，即為警於
    92年3 月5 日上午10時30分，在上址經甲○○同意搜索而當
    場查獲，並扣得如附表一所示之物及與本案無關之如附表二
    所示之物。
二、案經高雄市政府警察局鹽埕分局移送臺灣高雄地方法院檢察
    署檢察官偵查起訴。
    理  由
壹、程序部分：
  (一)按搜索，經受搜索人出於自願性同意者，得不使用搜索票。
    但執行人員應出示證件，並將其同意之意旨記載於筆錄，刑
    事訴訟法第131 條之1 定有明文。是依上開規定，經被搜索
    人自願同意後，得實施無令狀之搜索。經查，被告同意警方
    對其位於高雄縣鳳山市○○街183 號5 樓居處實施搜索等情
    ，此有自願受搜索同意書、搜索扣押筆錄上被告之簽名可稽
    ，是以本件搜索之發動，依被告同意搜索之規定為合法，是
    本案查扣之如附表一所示之物、搜索扣押筆錄、扣押物品目
    錄表，均具有證據能力。
 (二)證人黃凱南、另案被告鞠克雄於檢察官偵查時所為陳述之證
   據能力部分：
    (1)按被告以外之人於偵查中向檢察官所為陳述，除顯有不可
      信之情況者外，得為證據，刑事訴訟法第159 條之1 第2
      項定有明文。蓋因檢察官與法官同為司法官署，且檢察官
      代表國家偵查犯罪，依法有訊問被告、證人及鑑定人之權
      力，且須對被告有利、不利之情形均應注意，況徵諸實務
      運作，檢察官實施刑事偵查程序，亦能恪遵法定程序之要
      求，不致有違法取證情事且可信度極高，是被告以外之人
      前於偵查中已具結而為證述，除反對該項供述得具有證據
      能力之一方，已釋明「顯有不可信之情況」之理由外，不
      宜以該證人未能於審判中接受他造之反對詰問為由，即遽
      指該證人於偵查中之陳述不具證據能力，方符前揭法條之
      立法意旨。
    (2)證人黃凱南、另案被告鞠克雄於檢察官偵查時所為陳述（
      見92年度偵字第5451號卷第57頁反面、第93頁至第94頁、
      第101 頁至第102 頁），被告未曾提及檢察官在偵查時有
      任何不法取供之情形，是客觀上並無顯不可信之情況，另
      案被告鞠克雄、證人黃凱南於偵查中之證言自均具有證據
      能力。
  (三)證人林忠明、黃凱南於警詢中證述之證據能力部分：
    (1)按被告以外之人於審判外之陳述，雖不符前4 條之規定，
      而經當事人於審判程序同意作為證據，法院審酌該言詞陳
      述或書面陳述作成時之情況，認為適當者，亦得為證據，
      刑事訴訟法第159條之5第1項定有明文。
    (2)證人黃凱南、林忠明警詢中之陳述（見92年度偵字第5451
      號卷第13頁至第15頁反面、第69頁至第70頁），雖均係被
      告以外之人於審判外之陳述，性質上屬傳聞證據，惟經被
      告及選任辯護人於原審審判程序同意做為證據（見原審93
      年12月14日審判筆錄第4 頁），本院審酌該言詞陳述作成
      時之情況，並查無其他不法之情狀，足認為得為本案之證
      據，依刑事訴訟法第159 條之5 第1 項之規定，被告已同
      意上開傳聞法則例外之情形，是上開證人於警詢中之證言
      均有證據能力。
貳、實體部分：
一、訊據上訴人即被告甲○○固不否認確曾於前揭時、地，為警
    查獲持有扣案第一級毒品海洛因之事實，惟矢口否認有何意
    圖販賣而持有第一級毒品海洛因之犯行，辯稱：扣案海洛因
    僅係供己施用，因擔心自己施用海洛因毒癮越來越大，故購
    入純質海洛因並摻入糖粉，可供己施用時間較長久，並無販
    賣意圖云云。
二、經查：
  (一)被告甲○○於上開時、地為警查扣如附表一所示之物之事實
    ，業據被告分別於警、偵訊、原審及本院審理時供明在卷，
    核與證人即查獲警員陳順丁於原審審理中所證述查獲經過（
    見原審93年3 月17日審判筆錄）相符，並有自願受搜索同意
    書、搜索扣押筆錄、扣押物品目錄表各1 紙、現場查獲照片
    19 張 附卷可參。而如附表一編號1 至編號7 所示之物品，
    經分別送檢驗結果，均呈第一級毒品海洛因陽性反應，此亦
    有法務部調查局92年4 月9 日調科壹字第220014944 號鑑定
    通知書、高雄醫學大學附設中和紀念醫院93年1 月6 日管藥
    認可字第005 號報告編號9301-46 號、9301-47 號、9301-4
    8 號、9301-49 號、9301-50 號、93年3 月30日管藥認可字
    第00 5號報告編號0000-000號檢驗報告各1 紙附卷可稽。
  (二)又被告固不否認如附表一編號1 至編號6 、編號8 所示之物
    ，為其所有，雖辯稱：附表一編號1 至編號5 所示之物，係
    其用以攪拌、研磨第一級毒品海洛因供己施用；附表一編號
    6 所示之物，係其用以修理汽車扳金所用之物，可能因研磨
    毒品時，經沾染毒品粉末致有第一級毒品海洛因陽性反應；
    而附表一編號7 所示之電子磅秤為另案被告鞠克雄所有，且
    係另案被告鞠克雄為警查獲後，託友人綽號「阿勝」之人拿
    來寄放於其前揭居處，並非其所有，其對於綽號「阿勝」之
    人之真實姓名亦不知道云云。惟查：
    (1)另案被告鞠克雄於偵訊中陳稱：我未曾寄放任何物品或電
      子秤、吸毒工具於甲○○居處，亦無綽號「阿勝」之友人
      等語（見92年度偵字第5451號卷第93頁至第94頁、第101
      頁至第102 頁），已否認被告前揭陳述，且另案被告鞠克
      雄與被告間並無仇恨，應無設詞詬陷被告之必要，況被告
      既明知另案被告鞠克雄為警查獲另涉犯他案，竟對於陌生
      他人所交付之寄託物品未加聞問，亦對寄託物品之人未加
      確認，亦顯與常情有違，被告前揭辯詞不足採信，是如附
      表一編號1 至編號8 所示之物均係被告所有等情，應堪認
      定。
    (2)又附表一編號2 至編號7 所示之物品，經分別送檢驗結果
      ，均呈第一級毒品海洛因陽性反應，已如前述，然第一級
      毒品海洛因價值不貲，若被告所言購買如附表一編號1 所
      示之第一級毒品海洛因，並摻入糖粉稀釋供己施用等情屬
      實，按事理常情，被告應相當珍惜海洛因之粉末，豈會於
      研磨毒品時，任由海洛因粉末飛散沾染至如附表一編號6
      所示之加壓成型模具機，是被告前揭所辯加壓成型模具機
      係其用以修理汽車扳金所用之物云云，顯與常情未符，不
      足採信。
    (3)況附表一編號2 研磨機、編號3 攪拌機、編號6 加壓成型
      模具機，均屬大型機具，如果被告僅係單純供己施用毒品
      ，何需利用大型機具研磨毒品海洛因，另參以本案查獲之
      海洛因4 包純質淨重高達43.87 公克，足以超出供正常人
      使用數日之施用量，顯見被告非僅單純施用毒品，應尚有
      營利販賣毒品海洛因之意圖。
    (4)另參以被告自承附表一編號2 研磨機、編號3 攪拌機均係
      用以攪拌毒品海洛因、附表一編號4 毛刷用以刷取殘留於
      研磨機上之海洛因殘餘粉末、編號5 分裝杓用以鏟裝海洛
      因，足證上揭物品均應係被告用以研磨毒品海洛因。
 (三)至證人林忠明於警詢中雖證稱：我係向綽號「阿龍」之人購
   買2 次毒品海洛因，於92年2 、3 月間，第1 次價錢3,000元
   、第2 次1 萬元等語（見92年度偵字第5451號卷第69頁），
   惟於原審審理時卻證稱：於92年5 月14日下午4 時50分，在
   我自己居處為警查獲海洛因11包，該海洛因約係在為警查獲
   前之半年內，透過綽號「阿妹」向被告購買2次，我與綽號「
   阿妹」同至高雄縣鳳山市○○路○街附近處，等候被告交付
   海洛因予綽號「阿妹」後，再由綽號「阿妹」轉交給我，因
   為綽號「阿妹」不讓我跟被告接觸，且被告不知道綽號「阿
   妹」帶我一同前往向被告購買毒品海洛因等語（見原審93年
   4 月12日審判筆錄），證人林忠明於警詢及原審審理中對向
   被告購買之時間及是否有透過綽號「阿妹」購買第一級毒品
   海洛因等情，前後陳述不一，其證詞自不足為被告不利之認
   定，而證人黃凱南於偵查中亦證稱：「（有向甲○○購買毒
   品否？）沒有」等語（見92年度偵字第5451號卷第57頁），
   此外公訴人復未舉證證明被告甲○○有販賣第一級毒品海洛
   因，則被告甲○○辯稱從未販賣第一級毒品海洛因予他人，
   尚堪採信；被告之選任辯護人另聲請傳喚證人黃凱南以證明
   被告未販賣第一級毒品海洛因予他人，已無必要。
 (四)近來政府為杜絕毒品氾濫毒害人民，廣泛宣導教民眾遠離毒
   品且傳播媒體之報導既深且廣，對於毒品之禁絕，應為民眾
   所熟悉。又政府亦嚴格執行查緝施用、轉讓及販賣毒品，且
   意圖販賣而持有毒品罪係重罪，若無利可圖，衡情一般持有
   毒品者，當不致輕易將持有毒品交付他人。況且第一級毒品
   海洛因價格不貲，而施用毒品花費龐大，如無相當資力，實
   難負荷，被告既購買附表一之研磨機、攪拌機、加壓成型模
   具機等大型機具，利用大型機具研磨毒品海洛因，應係因施
   用毒品花費龐大，遂起意販賣毒品營利。
 (五)綜上所述，被告上揭所辯，顯係事後卸責之詞，不足採信，
   本件事證明確，被告意圖販賣而持有第一級毒品海洛因之犯
   行，堪以認定。
三、查海洛因係毒品危害防制條例第2 條第2 項第1 款所稱之第
    一級毒品，核被告甲○○所為，係犯毒品危害防制條例第5
    條第1 項之意圖販賣而持有第一級毒品罪。又被告行為後，
    毒品危害防制條例於93年1 月9 日生效施行，但關於被告所
    犯之該條例第5 條第1 項意圖販賣而持有第一級毒品罪刑及
    相關規定，均未修正，自無比較新舊法適用之問題。
四、原審對被告甲○○予以論罪科刑，固非無見，惟查本件並不
    能證明被告有販賣第一級毒品予林忠明之犯行，已如前述，
    遍查全卷又無被告係基於營利販賣之意思販入上開毒品之證
    據，被告應僅構成毒品危害防制條例第5 條第1 項之意圖販
    賣而持有第一級毒品罪，原判決以販賣毒品既遂罪論處，尚
    有未合；被告甲○○上訴意旨執前詞否認有營利之意圖，指
    摘原判決不當，雖無理由，然原判決既有前述可議，仍屬無
    可維持，應由本院將原判決予以撤銷改判；審酌被告甲○○
    為圖彌補施用毒品之花費，竟起意販賣而持有毒品，幸而尚
    未賣出即被查獲，危害較輕，及犯罪後否認犯行等一切情狀
    ，量處如主文第2 項所示之刑，又依被告犯罪之性質，認有
    褫奪公權之必要，併予宣告褫奪公權5 年。
五、又沒收為從刑之一種，且與主刑有其從屬關係。如行為後，
    法律有所變更，但主刑之法定最高度及最低度刑，與修正前
    之舊法完全相同，或僅沒收之從刑規定有所更易，主刑未修
    正時，則沒收部分，固不生比較問題。依從新之原則，皆應
    適用修正後之法律；倘若主刑及從刑均已加以修正，經依刑
    法第二條第一項但書就主刑比較結果，應適用最有利之修正
    前舊法時，依從刑附屬於主刑之原則，自不得就新舊法予以
    割裂適用，應一律適用修正前之法律（最高法院88年第5 次
    刑事庭會議決議參照）。而毒品危害防制條例第5 條有關意
    圖販賣而持有第一級毒品之罪名及法定刑度，則並無任何修
    正，已如前述，惟有關同條例第18條之沒收規定有所更易，
    依上揭說明有關沒收部分，自不生比較問題，依從新之原則
    ，皆應適用修正後之毒品危害防制條例第18條第1 項前段、
    第19條第1項之規定宣告沒收。經查：
  (一)扣案之如附表一編號1 所示之白粉4 包，經送驗後係第一級
    毒品海洛因，已如前述，屬違禁物，不問是否屬與犯人所有
    與否，依修正後毒品危害防制條例第18條第1 項前段規定，
    併予宣告沒收銷燬之。又鑑定耗損之毒品，既已滅失，即無
    庸併予宣告沒收銷燬，附此敘明。
  (二)附表一編號2 至編號7 所示之物，經檢驗結果，均檢出含有
    海洛因成分，業如前述，該等物品與其上之第一級毒品海洛
    因無從剝離，亦視同毒品，均應依修正後毒品危害防制條例
    第18條第1項前段之規定，予以沒收銷燬之。
  (三)附表一編號8 所示糖粉2 罐，雖無含有毒品海洛因或甲基安
    非他命陽性反應，然係被告所有為營利而供稀釋第一級毒品
    海洛因所用之物，已如前述，爰依毒品危害防制條例第19條
    第1項之規定，併予宣告沒收。
  (四)附表二編號1 所示油壓機1 臺，經檢驗結果，並無含有毒品
    海洛因或甲基安非他命陽性反應，此有高雄醫學大學附設中
    和紀念醫院93年3 月30日管藥認可字第005 號報告編號0000
    -000號檢驗報告1 紙在卷可參，且係被告所有修理汽車扳金
    所用之物；另扣案之如附表二編號2 至編號9 所示之物，為
    被告另涉他案之物，與本案意圖販賣而持有第一級毒品無涉
    ，亦非違禁物，均無庸宣告沒收，附此敘明。
據上論斷，應依刑事訴訟法第369 條第1 項前段、第364 條、第
299 條第1 項前段，毒品危害防制條例第5 條第1 項、第18條第
1 項前段、第19條第1 項，刑法第11條、第37條第2 項，判決如
主文。
本案經檢察官林惠到庭執行職務。
中　　華　　民　　國　　94　　年　　5 　　月　　17　　日
　　　　　　　　　刑事第七庭    審判長法　官  莊飛宗
                                      法　官  黃三友
                                      法　官  黃憲文
以上正本證明與原本無異。
如不服本判決應於收受本判決後10日內向本院提出上訴書狀，其
未敘述上訴理由者，並得於提起上訴後10日內向本院補提理由書
狀（均須按他造當事人之人數附繕本）「切勿逕送上級法院」。
中　　華　　民　　國　　94　　年　　5 　　月　　19　　日
　　　　　　　　　　　　　　　　　　　書記官  葉淑華
附錄本件判決論罪科刑法條：
毒品危害防制條例第5 條第1 項
意圖販賣而持有第一級毒品者，處無期徒刑或 10 年以上有期徒
刑，得併科新臺幣 700萬元以下罰金。
 附表一：
┌───┬─────┬──────────────┬──┐
│編  號│ 物品名稱 │    數              量      │備註│
├───┼─────┼──────────────┼──┤
│  1   │第一級毒品│4包（合計淨重110.17公克、包 │    │
│      │海洛因    │裝重4.01公克、純質淨重43.87 │    │
│      │          │、純度39.82％）。           │    │
├───┼─────┼──────────────┼──┤
│  2   │研磨機    │1 臺（含有海洛因成分，該等物│    │
│      │          │品與其上之第一級毒品海洛因無│    │
│      │          │從剝離，視同毒品）。        │    │
├───┼─────┼──────────────┼──┤
│  3   │攪拌機    │2 臺（含有海洛因成分，該等物│    │
│      │          │品與其上之第一級毒品海洛因無│    │
│      │          │從剝離，視同毒品）。        │    │
├───┼─────┼──────────────┼──┤
│  4   │毛刷      │3 支（含有海洛因成分，該等物│    │
│      │          │品與其上之第一級毒品海洛因無│    │
│      │          │從剝離，視同毒品）。        │    │
├───┼─────┼──────────────┼──┤
│  5   │分裝杓    │3 支（含有海洛因成分，該等物│    │
│      │          │品與其上之第一級毒品海洛因無│    │
│      │          │從剝離，視同毒品）。        │    │
├───┼─────┼──────────────┼──┤
│  6   │加壓成型模│1 組（含有海洛因成分，該等物│    │
│      │具機      │品與其上之第一級毒品海洛因無│    │
│      │          │從剝離，視同毒品）。        │    │
├───┼─────┼──────────────┼──┤
│  7   │電子磅秤  │1 臺（含有海洛因成分，該等物│    │
│      │          │品與其上之第一級毒品海洛因無│    │
│      │          │從剝離，視同毒品）。        │    │
├───┼─────┼──────────────┼──┤
│  8   │糖罐      │2個                         │    │
└───┴─────┴──────────────┴──┘
 附表二：
┌───┬─────┬──────────────┬──┐
│編  號│ 物品名稱 │    數              量      │備註│
├───┼─────┼──────────────┼──┤
│  1   │油壓機    │1臺                         │    │
├───┼─────┼──────────────┼──┤
│  2   │改造手槍  │1支                         │    │
│      │（含彈匣）│                            │    │
├───┼─────┼──────────────┼──┤
│  3   │子彈      │3顆                         │    │
├───┼─────┼──────────────┼──┤
│  4   │夾鏈袋    │2包                         │    │
├───┼─────┼──────────────┼──┤
│  5   │安非他命  │3包                         │    │
├───┼─────┼──────────────┼──┤
│  6   │吸毒器    │2組                         │    │
├───┼─────┼──────────────┼──┤
│  7   │酒精燈    │2個                         │    │
├───┼─────┼──────────────┼──┤
│  8   │塑膠漏斗  │1個                         │    │
├───┼─────┼──────────────┼──┤
│  9   │玻璃吸食器│1個                         │    │
└───┴─────┴──────────────┴──┘
